【裁判字號】    97,交抗,502
【裁判日期】    970820
【裁判案由】    聲明異議
【裁判全文】
臺灣高等法院高雄分院刑事裁定         97年度交抗字第502號
抗告人即
受處分人  甲○○
上列抗告人因違反道路交通管理處罰條例聲明異議案件，不服臺
灣高雄地方法院97年度交聲字第1456號民國97年7 月23日裁定，
提起抗告，本院裁定如下：
    主  文
抗告駁回。
    理  由
一、抗告意旨略以：本件抗告人即受處分人（下稱抗告人）並未
    允許抗告人之子楊寓竹騎乘機車上學，且縱認抗告人之妻即
    楊寓竹之母曾允許楊寓竹騎乘機車，亦不等同抗告人有此允
    諾，是原裁定依楊寓竹所為之證述，遽為抗告人曾有同意楊
    寓竹騎車外出之推論，尚與事實不符，為此提起抗告，請求
    撤銷原裁定，更為適當之裁定等語。
二、經查：
  (一)車牌號碼XC5-903 號重型機車為抗告人所有，且抗告人之子
    楊寓竹斯時尚未滿18歲，且未考領有合格之駕駛執照，仍於
    民國97年5 月28日上午7 時許，騎乘上開重型機車上學，而
    於途經高雄縣大寮鄉○○○路354 號前，經警攔查後掣開違
    規單舉發楊寓竹無照駕駛等情，為抗告人所不爭執，復有高
    雄縣政府警察局舉發違反道路交通管理事件通知單（舉發楊
    寓竹無照駕駛）附於原審卷可稽，是此部分之事實，堪以認
    定。
  (二)據證人楊寓竹於原審證稱：伊係抗告人之子，抗告人是工程
    師，在臺中的中鋼上班，母親是家庭主婦，伊是學生，在中
    正高工唸二年級，中正高工在高雄市○○路上，平常星期一
    到星期五家裡只有伊與母親，伊平常是坐客運上學，但若是
    上學趕不上的時候，就會騎家裡的機車，本件當天就是因為
    上學來不及才會騎機車，此事母親也都知道等語（見原審卷
    第12至14頁）。本院審酌楊寓竹與抗告人係父子關係，楊寓
    竹又係80年出生之人（其詳細年籍參原審卷第11頁所載），
    年紀尚輕，涉世未深，其所為證言，應屬純真無偽，且無故
    為不利抗告人之可能，是其證述，應至為可採。而由楊寓竹
    前揭所述，可知其於本件經警舉發無照駕駛當日，並非初次
    騎乘機車上學，而係平日上學時間緊迫時，均會騎乘上開機
    車上學，此情復為其母所明知並不加以阻止，故楊寓竹屢屢
    騎乘上開機車上學，係得其母之允許，應堪認定。又抗告人
    雖執上開情詞置辯，惟抗告人固於臺中上班，平日未與楊寓
    竹同居一處，有如前述，惟楊寓竹騎乘機車上學，非僅一次
    ，前亦述及，則若謂抗告人就楊寓竹屢屢騎乘上開機車上學
    之事，從不知情，實與常情有悖；況且，若抗告人真有嚴禁
    楊寓竹騎乘上開機車之情，其妻即楊寓竹之母，當無放縱楊
    寓竹多次騎乘上開機車上學，而不加阻止，甚且未將楊寓竹
    擅自騎乘機車之事，告知抗告人，而由抗告人嚴加管教，或
    做何防止楊寓竹擅騎機車之措施之可能。是楊寓竹騎乘上開
    機車上學，係在抗告人允許下所為，應堪認定，故抗告人此
    部分所辯，並無可採。
三、綜上所述，本件楊寓竹行為當時，既未滿18歲，且未考領有
    合格之駕駛執照，乃抗告人仍同意其騎乘抗告人所有之前開
    重型機車上學，則原裁定以其違反道路交通管理處罰條例第
    21 條 第5 項、第1 項之規定，認原處分機關裁處抗告人罰
    鍰新臺幣6,000 元，並記該車違規紀錄1 次，雖屬有據，然
    因駕駛人楊寓竹於行為當時未滿18歲，依道路交通管理處罰
    條例第21條第3 項規定，應對其法定代理人即抗告人同時施
    以道路交通安全講習，因而撤銷原處分，另諭知裁處抗告人
    罰鍰6,000 元及施以道路交通安全講習，並記該車違規紀錄
    1 次；併說明本件雖係抗告人聲明異議之案件，惟原處分既
    有適用法條不當之情形，就命抗告人同時施以道路交通安全
    講習部分，自無不利益變更禁止原則之適用，經核其認事用
    法，並無違誤。抗告意旨指摘原裁定不當，為無理由，應予
    駁回。
四、據上論結，應依道路交通案件處理辦法第26條，刑事訴訟法
    第412 條，裁定如主文。
中    華    民    國    97    年    8     月    20    日
              刑事第一庭    審判長法  官  翁慶珍
                                  法  官  莊崑山
                                  法  官  徐美麗
以上正本證明與原本無異。
不得再抗告。
中    華    民    國    97    年    8     月    20    日
                                  書記官  賴梅琴


司法院資訊處製作；財團法人民間司法改革基金會備份。
